臺灣彰化地方法院交通事件裁定       100年度交聲字第1115號
原處分機關  交通部公路總局臺中區監理所彰化監理站
即移送機關
異  議  人
即受處分人  黎祐誠
上列異議人即受處分人因違反道路交通管理處罰條例案件，對於
交通部公路總局臺中區監理所彰化監理站於民國100年3月21日所
為之處分（原處分案號：彰監四字第裁64-Z00000000號裁決書）
聲明異議，本院裁定如下：
    主    文
異議駁回。
    理    由
一、按「受處分人，不服道路交通管理處罰條例第8條主管機關
    所為之處罰者，得於接到裁決書之翌日起20日內，向管轄地
    方法院聲明異議」，道路交通管理處罰條例第87條第1項定
    有明文。又「法院認聲明異議不合法律上之程式，且無從補
    正者，應以裁定駁回之」，道路交通事件處理辦法第17條前
    段亦有明文。再「處理違反道路交通管理事件，有關文書送
    達之程序，依行政程序法之規定」，違反道路交通管理事件
    統一裁罰標準及處理細則第5條定有明文。次按「送達，於
    應受送達人之住居所、事務所或營業所為之，但在行政機關
    辦公處所或他處會晤應受送達人時，得於會晤處所為之」；
    「於應送達處所不獲會晤應受送達人時，得將文書付與有辨
    別事理能力之同居人、受僱人或應送達處所之接收郵件人員
    」，行政程序法第72條第1項、第73條第1項分別定有明文。
二、復按汽車所有人名稱、地址等如有變更，應向公路監理機關
    辦理登記；車主、駕駛人依規定向公路監理機關申領之車輛
    牌照、駕駛執照，係以戶籍地址為登記地址；基於社會現況
    及便民原則，並因應車主、駕駛人需要及行政程序法第72條
    合法送達處所規定，於公路監理電腦系統車籍及駕籍檔中增
    列住居所或就業處所地址，以利公路監理機關及相關機關各
    項便民服務通知事項、公路法、道路交通管理處罰條例及強
    制汽車責任保險法等法令規定之行政文書寄達，特訂定本注
    意事項；公路監理機關受理車主、駕駛人申請增設住居所或
    就業處所地址後，應立即登載於公路監理電腦系統之車籍及
    駕籍檔中；各項便民服務之通知事項、公路法、道路交通管
    理處罰條例及強制汽車責任保險法等法令規定之行政文書寄
    達，皆以住居所或就業處所地址寄發，道路交通安全規則第
    23條第1項、公路監理電腦系統車輛車籍及駕駛人駕籍增設
    「住居所或就業處所」地址作業注意事項第1條、第5條分別
    定有明文。是受處分人若有自行遷徙住所之事實，應依前揭
    規定辦理住址變更異動，否則其片面遷徙住所卻未辦理異動
    、陳報新址，交通監理機關並無管道得知受處分人住所變更
    之事實，自僅能就受處分人之戶籍地址送達文書，此時倘受
    處分人無從親自收受文書以致遲誤法定聲明異議之不變期間
    ，該不利益自應歸由未陳報新址或申請地址異動之受處分人
    自行承擔。
三、經查：
  (一)原處分機關即交通部公路總局臺中區監理所彰化監理站以異
    議人即受處分人（下稱異議人）黎祐誠於民國99年1月4日晚
    上11時12分許，駕駛車牌號碼0238－UE號自用小客車，行經
    彰化縣員林鎮台76線快速道路28公里300公尺處時，經警攔
    檢並測得其呼氣所含酒精濃度達每公升1.03毫克（MG/L），
    超過每公升0.55毫克（MG/L）之規定標準，為內政部警政署
    國道公鹿警察局第三警察隊員警，以異議人違反道路交通管
    理處罰條例第35條第1項第1款之規定掣單舉發（通知單字號
    ：公警局交字第Z00000000號），嗣經原處分機關依道路交
    通管理處罰條例第35條第1項第1款、第24條第1項第2款、第
    67條第5項、第3項（原裁決書漏載第5項、第3項）及違反道
    路交通管理事件統一裁罰基準表之規定，於100年3月21日以
    彰監四字第裁64—Z00000000號裁決書，裁處異議人罰鍰新
    臺幣（下同）49,500元，吊扣駕駛執照12個月，並應參加道
    路交通安全講習。而該裁決書經原處分機關送交郵政機關以
    掛號郵寄方式，投遞至異議人自60年7月8日起即設籍之戶籍
    地址即高雄市○○區○○里○○街30巷8號為送達時，因在
    送達處所未獲會晤應受送達人即異議人本人，而寄存於高雄
    五塊厝郵局（高雄33支），並製作送達通知書2份，1份黏貼
    於應受送達人住居所門首，1份置於該受送達處所信箱或其
    他適當位置，以為送達，有送達證書1紙、個人基本資料查
    詢結果1紙在卷可稽，足認本件裁決書已向異議人戶籍地為
    合法送達；再異議人於異議狀內自承該戶籍址為其居住地等
    語，且其並未向公路主管機關申請增設任何通訊地址之情，
    揆諸上開規定及說明，堪認原處分機關已於100年3月30日合
    法寄存送達本件裁決書，並自該日發生合法送達之效力，不
    因該簽收之接受郵件人員是否轉交，或於何時轉交，或異議
    人實際上有無收受而有所異。
  (二)從而，本件裁決書既經合法送達，異議人如對原處分機關所
    為之裁決不服欲提起聲明異議，依照前開法條說明，其提出
    聲明異議期間應自100年3月31日（即裁決書合法送達生效之
    翌日）起算20日（即至100年4月19日），另異議人之住所係
    位於高雄市苓雅區，非居住於處罰機關即交通部公路總局臺
    中區監理所彰化監理站所在之彰化縣花壇鄉，亦非居住於本
    院之管轄區○○○○道路交通案件處理辦法第12條及法院訴
    訟當事人在途期間標準第4條第1款第3目，其在途期間為6日
    。是異議人至遲應於100年4月25日以前向原處分機關提出聲
    明異議狀，方屬合法，然異議人竟遲至100年7月25日始逕行
    向彰化監理站提出聲明異議狀，有彰化監理站收文專用章在
    卷可參，是異議人既已逾越法定20日聲明異議之不變期間，
    其聲明異議自屬不合法律上之程式且無從補正，應予以駁回
    。
四、惟本件雖因聲明異議程序不合法，本院依法無從實質審認異
    議人之異議是否有理由，然司法院100年1月20日召開「交通
    聲明異議案件刑事法與行政罰『一事二罰』爭議協調會」會
    議所達成「行為人因酒後駕車之行為，違反刑法第185條之3
    ，經檢察官為緩起訴處分，針對行為人同一違反道路交通管
    理處罰條例第35條第1項第1款規定之行為，裁決、監理機關
    於緩起訴處分期間屆滿確定後，再裁罰之；至於行為人已依
    緩起訴處分命令支付公益捐款之數額得扣抵裁定罰鍰數額」
    之共識，已經交通部轉行所屬處罰機關依據辦理，此有交通
    部100年3月28日交路字第1000026187號函可參。則本件異議
    人既已依臺灣彰化地方法院檢察署99年度速偵字第18號緩起
    訴處分諭知，向公庫或該署指定之公益團體、地方自治團體
    支付60,000元之命令，繳納60,000元之處分金完畢，依上揭
    交通部函文所示，原處分機關即交通部公路總局臺中區監理
    所彰化監理站自應遵照「行為人已依緩起訴處分命令支付公
    益捐款之數額得扣抵裁定罰鍰數額」之意旨辦理，准予異議
    人以已繳納之60,000元抵繳交通部公路總局臺中區監理所彰
    化監理站100年3月21日彰監四字第裁64-Z00000000號裁決書
    所裁罰之罰鍰49,500元，而無庸再繳納該裁決書之罰鍰，惟
    原處分機關未慮及「一事不二罰」之行政罰原則及前開說明
    ，遽以裁處異議人罰鍰49,500元部分，於法尚有未洽，應由
    原處分機關依行政執行法第9條之規定，另為適法之處理；
    倘原處分機關仍執意向異議人追繳該裁罰金額，承辦公務員
    執行公權力之行為是否涉及違法（即刑法第129條第1項違法
    徵收罪等罪名），即非無疑，附此敘明。
五、據上論斷，應依道路交通管理處罰條例第87條第2 項、道路
    交通案件處理辦法第17條前段，裁定如主文。
中    華    民    國   100    年    9     月    5     日
                            交通法庭  法  官  郭玄義
以上正本證明與原本無異。
如不服本裁定，應於裁定送達後五日內向本院提出抗告狀(須附
繕本 )。
中    華    民    國   100    年    9     月    5     日
                                      書記官  林婷儀